【裁判字號】    99,台上,4714
【裁判日期】    990723
【裁判案由】    公共危險
【裁判全文】
最高法院刑事判決            九十九年度台上字第四七一四號
上  訴  人  甲○○
上列上訴人因公共危險案件，不服台灣高等法院中華民國九十七
年五月十六日第二審判決（九十七年度交上訴字第三七號，起訴
案號：台灣台北地方法院檢察署九十六年度偵字第三五三三號）
，提起上訴，本院判決如下：
    主  文
原判決關於肇事逃逸部分撤銷，發回台灣高等法院。
    理  由
本件原判決撤銷第一審關於肇事逃逸部分諭知上訴人甲○○無罪
之判決，改判論上訴人以駕駛動力交通工具肇事，致人受傷而逃
逸罪，處有期徒刑陸月，減為有期徒刑月，及諭知如易科罰金
折算之標準（至於業務過失傷害部分係不得上訴第三審法院之案
件，上訴人一併提起上訴，經原審裁定駁回後，上訴人另聲請再
審，業由原審法院裁定開始再審）。固非無見。
惟按：（一）證人轉述傳聞自不詳第三人之陳述，法院就該「傳
聞陳述」無從傳喚該第三人以直接及言詞審理之方式，予以調查
而形成正確之心證，復不能使被告行使正當法律程序所保障之反
對詰問權，該「傳聞陳述」應認無證據能力。原判決採用證人即
警員何季哲於第一審證稱：「我當時是備勤的勤務，當天車禍案
件很多，備勤的人被叫出去支援車禍，我當時剛好經過市○○道
快到延吉街，有路人把我攔下，跟我說這邊有一件車禍，我下來
後問他雙方的當事人，他說只剩下受傷的人在現場，另一位已經
跑掉，他有告訴我車號，我當時還有另一件車禍要處理，所以就
回報請另一位警員來處理；（檢察官問：路人提供的是否就是肇
事車輛的車牌號碼？）他當時是提供我八九五－CU，是一台……
休旅式計程車；（檢察官問：後來你是否把相關資料告訴前來處
理的楊啟華？）是；（檢察官問：有無留下提供車號的路人相關
資料？）無；（檢察官問：為何未留下資料？）我有問他，但他
當時覺得麻煩；（法官問：該名路人把車號告訴你後，你是否馬
上把車號記載在筆記本？）是；（法官問：是否就是照片上的字
條？）是」等語（見原判決第五、六頁，理由二之(三)）。資為其
憑以認定肇事車輛之車號係上訴人所駕駛之八九五－CU號營業小
客車之證據之一。然該部分之證言有關何季哲轉述傳聞自不詳第
三人之陳述部分，揆諸首開說明，應無證據能力，原判決仍予援
引，採為判決之基礎，難謂為適法。（二）客觀上為法院認定事
實及適用法律基礎之證據，雖已調查而其內容尚未明瞭者，即與
未經調查無異，如遽行判決，亦屬應於審判期日調查之證據而未
予調查之違法。又刑法第一百八十五條之四之肇事逃逸罪，其客
觀構成要件為行為人駕駛動力交通工具肇事，且致人死傷而逃逸
，主觀要件則須行為人對致人死傷之事實有所認識，並進而決意
擅自逃離肇事現場，始足當之。本件原判決係以：「原審（指第
一審）法院（民國）九十六年九月三日於台北市（政府）警察局
松山分局交通分隊勘驗被告（指上訴人）所有車號八九五－CU號
營業小客車，經查：該車左前車燈下方有擦痕，距離地面約二五
‧五公分、長度九公分。因告訴人發生本件車禍時所使用之機車
（車號：二FP－七九八）已轉讓他人而無法取得，警方提供同型
機車（車號：BIT －八九三號）一輛供比對使用。本件車禍發生
後，告訴人所騎乘之機車後擋泥板下方有破損（見偵卷(一)第二七
頁下方照片），經測量同型機車後擋泥板下方距離地面約二五公
分、凹痕寬度約九公分……，核與營業小客車左前方下方擦痕離
地面高度及長度相同，應係計程車撞擊機車之痕跡。本件由目擊
路人提供車型車號給到場之警員，而證人彭清宏聽到撞擊聲後見
到被告所駕計程車迴轉後離去（按告訴人機車倒地，必須迴轉始
得離開），而被告於車禍時確經過現場，亦經其自承無訛，而兩
車擦撞痕吻合，有如上述。是本件車禍本於論理推論，確係被告
車輛撞擊告訴人機車，應可認定。」等由（見原判決第六、七頁
，理由二之(五)），為其認定上訴人駕駛之車輛撞擊告訴人機車之
論據。然上訴人堅決否認其有駕駛營業小客車過失撞擊告訴人乙
○○所騎之機車，致告訴人受傷，肇事逃逸之事實，而告訴人則
因被撞後，即告昏迷，未能明確指證撞擊之車輛等情，則為原判
決所是認。卷查證人即警員魏志功於第一審證稱：「（〈提示偵
卷(一)第二六至三０頁照片〉照片是否由你拍攝？）……二九、三
０頁是我到地下室拍攝。」「（這部車除了……這四張照片所示
，保險桿右下方凹痕外，有無其他撞痕？）無，沒有明顯撞痕。
」「（若保險桿左側有凹痕或撞痕，你是否會拍下來？）是。」
「（你剛剛看的照片是在何時拍攝？）我拍的部份（分）是被告
到案那天，我問警訊（詢）筆錄當天。」「（你問筆錄當天是九
十六年一月五日……？）是。」等詞（見第一審卷第九三、九四
頁）。如果非虛，依魏志功於九十六年一月五日拍攝之採證照片
（即偵卷(一)第二九、三０頁所附四張照片），並未顯示上訴人駕
駛之營業小客車左前車燈下方有擦痕之情形，至同年九月三日第
一審勘驗時，始發現該車左前車燈下方有擦痕（見第一審卷第四
八至五０頁照片所示），則該擦痕是否係因本件車禍所致，已非
無疑。又依卷附告訴人發生車禍時所騎機車照片（見偵卷(一)第二
七頁下方照片），與第一審勘驗使用之同型機車照片（見第一審
卷第四四頁）顯示，前揭二輛機車後擋泥板之式樣，未盡相同，
能否以之為比對之依據，亦非全無疑義。凡此，均與判斷上訴人
駕駛之營業小客車有無撞擊告訴人之機車，以及上訴人對於其駕
車肇事致人受傷之事實，主觀上是否有所認識攸關，自有調查究
明之必要。乃原審對此未詳予調查審酌，遽行判決，即有調查職
責未盡及判決不備理由之違法。上訴意旨指摘原判決關於肇事逃
逸部分違背法令，非無理由；且因第三審法院應以第二審判決所
確認之事實為判決基礎，刑事訴訟法第三百九十四條第一項前段
定有明文，原判決上述之違背法令，影響於事實之確定，本院無
可據以為裁判，應認有撤銷發回更審之原因。
據上論結，應依刑事訴訟法第三百九十七條、四百零一條，判決
如主文。
中    華    民    國  九十九  年    七    月  二十三  日
                      最高法院刑事第九庭
                          審判長法官  邵  燕  玲
                                法官  李  伯  道
                                法官  孫  增  同
                                法官  李  英  勇
                                法官  陳  國  文
本件正本證明與原本無異
                                      書  記  官
中    華    民    國  九十九  年    七    月  二十八  日
                                                      Ｑ

司法院資訊處製作；財團法人民間司法改革基金會備份。
